【裁判字號】    94,金訴,2
【裁判日期】    950411
【裁判案由】    銀行法等
【裁判全文】
臺灣板橋地方法院刑事判決              94年度金訴字第2 號
公  訴  人  臺灣板橋地方法院檢察署檢察官
被      告  甲○○
上列被告因偽造文書等案件，經檢察官提起公訴（91年度偵字第
15553 號、92年度偵字第3035號、第6921號），本院判決如下：
    主  文
甲○○共同行使偽造私文書，足以生損害於他人，處有期徒刑
月，如易科罰金，以佰元折算壹日；緩刑貳年。
如附表所示偽造之印文及印章，均沒收。
    事  實
一、甲○○（無前科紀錄）明知自己欠缺償款能力，且依其現行
    工作難以通過銀行貸款徵信，竟於民國（下同）88年間與真
    實姓名不詳之人及其大嫂乙○○共同基於行使偽造私文書、
    行使偽造特種文書及意圖為自己不法之所有之犯意聯絡，由
    該真實姓名不詳之人提供偽造之如附表所示之各類所得扣繳
    暨免扣繳憑單（私文書）、在職證明（特種文書），渠等亦
    於貸款申請書上偽載任職單位及職稱，而持之向中華商業銀
    行股份有限公司（下簡稱中華銀行）板橋分行（位於臺北縣
    板橋市○○路198 號）行使，而足以生損害於中華銀行板橋
    分行及如附表所示之公司及個人，且致中華銀行板橋分行陷
    於錯誤而貸予款項（時間、金額均詳如附表所示）。嗣因甲
    ○○未能按期償還借款而經查知上情。
二、案經中華銀行訴由法務部調查局臺北縣調查站移送臺灣板橋
    地方法院檢察署檢察官偵查起訴。
    理  由
一、訊據被告甲○○坦承伊未於如附表所示之公司任職，因伊大
    哥需要貸款，伊曾交付身分證供辦理貸款，且於貸款申請書
    上簽名等情，惟矢口否認犯罪，辯稱：如附表所示之在職證
    明、各類所得扣繳暨免扣繳憑單並非伊所提供，且辦理貸款
    均係其大嫂乙○○辦理，伊只有填寫貸款申請書內之個人基
    本資料，任職單位並非伊所填寫云云。
二、經查：
（一）上開犯罪事實業據告訴人中華銀行指訴綦詳，且有貸款申
      請書、在職證明、各類所得扣繳暨免扣繳憑單、所得及撥
      款資料在卷足憑。
（二）按意思之聯絡並不限於事前有所謀議，即僅於行為當時有
      共同犯意之聯絡者，亦屬之，且其表示之方法，亦不以明
      示通謀為必要，即相互間有默示之合致，亦無不可；共同
      正犯間，非僅就其自己實施之行為負其責任，並在犯意聯
      絡之範圍內，對於他共同正犯所實施之行為，亦應共同負
      責；共同實施犯罪行為之人，在合同意思範圍以內，各自
      分擔犯罪行為之一部，相互利用他人之行為，以達其犯罪
      之目的者，即應對於全部所發生之結果，共同負責；共同
      正犯間，非僅就其自己實施之行為負其責任，並在犯意聯
      絡之範圍內，對於他共同正犯所實施之行為，亦應共同負
      責，即共同正犯，只須具有犯意聯絡及行為分擔，而不問
      犯罪動機起於何人，亦不問每一階段犯行，均經參與（參
      照最高法院32年上字第1905號、73年台上字第2364號判例
      及最高法院90年度台上字第5353號、第3205號刑事判決、
      93年度台上字第1033號刑事判決），是被告甲○○雖執前
      詞置辯，然查：
  １、證人乙○○於本院審理中到庭結證稱：「（是否曾以自己
      或他人名義向中華銀行申報貸款？）我有以小姑名義申請
      貸款。」、「（這筆貸款申請下來是你自己要用還是小姑
      要用？）我自己要用。」、「（問你是跟誰去銀行辦理貸
      款？）我跟我小姑，因為要本人簽名，所以我才和我小姑
      去。」、「（上述你所準備的文件是你自己準備的嗎？）
      我是託別人幫我準備的。我去士林大東路大南路交叉口附
      近找一位專門幫別人辦理貸款的人，這些資料是他準備的
      。」、「（當時甲○○在你辦貸款的時候在何處任職？）
      好像是在菜市場賣菜。」、「（甲○○去辦理貸款的時候
      你都有在旁邊嗎？）我記得都有。」、「（申請書是誰填
      寫的？）申請書上寫的服務單位不是甲○○寫的，簽名部
      分是她簽的，其他資料不知道是誰寫的。我自己沒有填寫
      任何資料。」、「（有無看過在職證明、扣繳憑單？）我
      有看過，我有問他，他說這樣沒有關係，在職證明、扣繳
      憑單是我拿去銀行辦理貸款的。」、「（有無跟她說過在
      職證明、扣繳憑單的事？）我是有跟她說，我說幫我辦理
      扣繳憑單的事，是用別人公司的扣繳憑單，我想這個應該
      沒有關係，她說沒關係就好。」（見本院94年11月21日審
      判筆錄），又被告甲○○既係提供其個人名義供證人乙○
      ○為貸款之用，衡情證人乙○○應無故為誣攀之理，所為
      證詞堪認屬實，而依證人乙○○所為上開證詞，足知被告
      甲○○就以他公司名義出具之文件供貸款審核之用並非不
      知。
  ２、被告甲○○既均知悉係以他公司出具之文件為貸款之用，
      且具名辦理貸款，則縱非全程參與上開犯行之每一階段，
      揆諸前開說明，其仍應就上開犯行負共同正犯之罪責。
三、綜上所述，被告所辯無足為其有利之認定，本案事證已臻明
    確，被告犯行洵堪認定，自應依法論科。
四、查各類所得扣繳暨免扣繳憑單足以表示扣繳單位給付所得人
    總額、扣繳稅額及給付淨額，若無制作權而捏造他人名義制
    作，則屬偽造私文書，又在職證明應係關於服務或其他相類
    之證書，是核被告甲○○所為，係犯刑法第216 條、第210
    條、第212 條之行使偽造私文書罪、行使偽造特種文書罪、
    刑法第339 條第1 項之詐欺取財罪。其偽造印文為偽造特種
    文書之部分行為，又偽造私文書、偽造特種文書之低度行為
    各為行使之高度行為所吸收而均不另論罪。被告甲○○所為
    上開犯行，核與證人乙○○及該真實姓名不詳之人有犯意聯
    絡及行為分擔，均應論以共同正犯。被告甲○○一行為觸犯
    行使偽造私文書、行使偽造特種文書之二罪間，有想像競合
    犯之裁判上一罪關係，應依刑法第55條之規定，從一重之行
    使偽造私文書罪論處。又被告所犯行使偽造私文書及詐欺取
    財之二罪間，有方法、結果，手段、目的之牽連關係，應依
    刑法第55條之規定，從一重之行使偽造私文書論罪。爰審酌
    被告甲○○之犯罪動機、目的、手段、品行、智識程度、所
    生危害及犯罪後之態度等一切情狀，量處如主文所示之刑，
    並諭知如易科罰金之折算標準（被告所犯行使偽造私文書罪
    ，其法定最重本刑為5 年以下有期徒刑，依行為時之刑法第
    41條之規定，原不得易科罰金，惟其行為後之刑法第41條業
    於90年1 月10日修正公布，於同年月12日生效，而修正後之
    刑法第41條第1 項係規定：「犯最重本刑為五年以下有期徒
    刑之刑之罪，而受六個月以下有期徒刑或拘役之宣告，因身
    體、教育、職業、家庭之關係或其他正當事由，執行顯有困
    難者，得以一元以上三元以下折算一日，易科罰金。但確因
    不執行所宣告之刑，難收矯正之效，或難以維持法秩序者，
    不在此限。」，修正後之刑法第41條第1 項之規定，將原得
    易科罰金者之範圍，由僅限於犯最重本刑為3 年以下有期徒
    刑之罪擴大至犯最重本刑為5 年以下有期徒刑之罪，二相比
    較，修正前即行為時之規定，尚非有利於行為人，是自應依
    刑法第2 條第1 項前段之規定，適用裁判時之法律即修正後
    刑法第41條第1 項前段之規定，而對被告所宣告之刑諭知如
    易科罰金之折算標準），以資懲儆。查被告甲○○未曾受有
    期徒刑以上刑之宣告，此有臺灣高等法院被告前案紀錄表在
    卷足憑，本院認被告甲○○因欲幫助其胞兄籌措資金，一時
    失慮而罹刑典，自身並無實際獲利，受此偵、審訴訟程序及
    刑之宣告等教訓，當益知警惕，應無再犯之虞，故所宣告之
    刑以暫不執行為適當，爰併宣告緩刑2 年，以啟自新，以勵
    來茲。
五、如附表所示偽造之在職證明、各類所得扣繳暨免扣繳憑單（
    雖未扣案，但均未能證明業已滅失），已持交行使而非屬被
    告或其共同正犯所有之物，復非屬違禁物，但其內偽造之印
    文及用以蓋用印文之印章，仍均應依刑法第219 條之規定宣
    告沒收。
六、至於乙○○涉案部分應由檢察官另行偵辦，併此敘明。
據上論斷，應依刑事訴訟法第299 條第1 項前段，刑法第2 條第
1 項前段、第28條、第216 條、第210 條、第212 條、第339 條
第1 項、第55條、第74條第1 款、第219 條、修正後刑法第41條
第1 項前段，罰金罰鍰提高標準條例第1 條前段、第2 條，判決
如主文。
本案經檢察官蘇揚旭到庭執行職務。
中    華    民    國    95    年    4     月    11    日
                  刑事第十六庭  審判長法  官  陳鴻清
                                      法  官  歐陽漢菁
                                      法  官  朱嘉川
以上正本證明與原本無異。
如不服本判決，應於判決送達後10日內，向本院提出上訴狀。
                                書記官  林蔚然
中    華    民    國    95    年    4     月    11    日
附錄本案論罪科刑法條全文：
刑法第210 條：
偽造、變造私文書，足以生損害於公眾或他人者，處五年以下有
期徒刑。
刑法第212 條：
偽造、變造護照、旅券、免許證、特許證及關於品行、能力服務
或其他相類之證書、介紹書，足以生損害於公眾或他人者，處一
年以下有期徒刑、拘役或三百元以下罰金。
刑法第216 條：
行使第二百十條至第二百十五條之文書者，依偽造、變造文書或
登載不實事項或使登載不實事項之規定處斷。
刑法第339 條：
意圖為自己或第三人不法之所有，以詐術使人將本人或第三人之
物交付者，處五年以下有期徒刑、拘役或科或併科一千元以下罰
金。
以前項方法得財產上不法之利益或使第三人得之者，亦同。
前二項之未遂犯罰之。
附表：
┌───┬────┬─────┬──────────────┐
│姓名  │貸款日期│貸款金額  │偽造之印章（印文）及偽造之文│
│      ├────┤          │書                          │
│      │撥款日期│          │                            │
├───┼────┼─────┼──────────────┤
│甲○○│88.06.04│600,000 元│一、各類所得扣繳暨免扣繳憑單│
│      │88.06.07│          │    壹紙（扣繳義務人：長塑產│
│      │        │          │    業股份有限公司，徐立光）│
│      │        │          │    。                      │
│      │        │          │二、在職證明壹紙（內有「長塑│
│      │        │          │    產業股份有限公司」、「徐│
│      │        │          │    立光」之印文各壹枚）。  │
└───┴────┴─────┴──────────────┘


司法院資訊處製作；財團法人民間司法改革基金會備份。
